【裁判字號】    97,家聲,164
【裁判日期】    970430
【裁判案由】    核定遺產管理人報酬
【裁判全文】
臺灣高雄地方法院民事裁定             97年度家聲字第164號
聲  請  人  財政部國有財產局台灣南區辦事處
法定代理人  甲○○
上聲請人聲請核定遺產管理人報酬事件，本院裁定如下：
  主  文
聲請人任被繼承人乙○○遺產管理人之報酬定為新台幣壹萬元。
程序費用新臺幣壹仟元由被繼承人乙○○遺產負擔。
  理  由
一、聲請意旨略以：聲請人前經本院以95年度財管字第130 號、
    95年度家抗字第80號裁定選任為被繼承人乙○○之遺產管理
    人確定，為執行民法第1179條所定遺產管理人職務，業經本
    院於民國（下同）97年2 月14日裁定准予公示催告並辦理登
    報在案，且蒐尋調查被繼承人財產，依96年度土地公告現值
    及房屋現值計算，其遺產總值為新臺幣（下同）0000000 元
    ，債權人臺灣銀行股份有限公司陳報其債權額為0000000 元
    。聲請人業已遵執行職務，為使聲請人應得之遺產管理報酬
    獲分配，爰提起本件聲請，並依「代管無人承認繼承遺產作
    業要點」以遺產現值百分之一之管理報酬酌定為10409 元等
    語，並提出本院95年度財管字第130 號、95年度家抗字第80
    號裁定暨確定證明書、公示催告登報廣告證明單、被繼承人
    遺產土地謄本及總值表、本院97年度拍字第644 號拍賣抵押
    物事件影本為證。
二、按遺產管理人，得請求報酬，其數額由親屬會議按其勞力及
    其與被繼承人之關係酌定之，民法第1183條定有明文；又依
    民法規定應開親屬會議時，由當事人、法定代理人或其他利
    害關係人召集之；親屬會議不能召開或召開有困難時，依法
    應經親屬會議處理之事項，由有召集權人聲請法院處理之，
    復分據民法第1129條及第1132條第2 項前段所明定。
三、經查：
  (一)聲請人主張上情，業據其提出上述文件為證，堪認為真實無
    訛；又由被繼承人之全體繼承人均拋棄繼承，且未能召集親
    屬會議選定遺產管理人，致須經本院另行選任聲請人為該被
    繼承人之遺產管理人之前情，亦堪肯認被繼承人乙○○之親
    屬會議應有不能召開或召開有困難情事，故聲請人以此理由
    ，聲請本院酌定其擔任遺產管理人之報酬，合符上揭法律規
    定，洵屬有據。
  (二)茲審酌聲請人所提出被繼承人遺產清冊，記載被繼承人宜有
    積極財產0000000 元，已知債務計0000000 元，現正進行強
    制執行程序及聲請人處理上開遺產遺債所需時間及人力耗費
    及相關後續程序，並參考財政部訂頒之「代管無人承認繼承
    遺產作業要點」第14點第3 項有關國有財產局聲請法院酌定
    管理遺產報酬之標準不得低於遺產現值百分之一規定，其中
    遺產現值係含積極財產與消極財產，聲請人僅就積極財產計
    算該百分之一，尚有未洽，應認聲請人擔任被繼承人乙○○
    遺產管理人之報酬金額核定為1 萬元為適當，爰酌定如主文
    第1 項所示。
四、程序費用負擔之裁判依據：按依法應由關係人（包括聲請人
    、相對人及其他利害關係人）負擔費用者，法院裁定命關係
    人負擔時，應一併確定其數額，非訟事件法第24條第1 項所
    明定。經核本件聲請事件，應徵之程序費用1,000 元，依非
    訟事件法第157 條規定，應由遺產負擔，爰併予確定如主文
    第2 項所示，附此敘明。
中    華    民    國    97    年    4     月    30    日
                  家事法庭法  官  楊智守
上為正本係照原本作成
如對本裁定抗告須於裁定送達後10日內向本院提出抗告狀
中    華    民    國    97    年    4     月    30    日
                          書記官  蘇  豫


司法院資訊處製作；財團法人民間司法改革基金會備份。
